臺灣臺中地方法院刑事判決　　　　　　　　　　　九十四年度中簡上字第三九號
　　上　訴　人
　　即　被　告　乙○○
右上訴人因詐欺案件，不服本院臺中簡易庭九十四年度中簡字第二三四號中華民國九
十四年二月十四日第一審簡易判決（聲請簡易處刑案號：臺灣臺中地方法院檢察署九
十三年度偵字第一一五五九號），提起上訴，本院管轄之第二審合議庭判決如左：
    主  文
上訴駁回。
    事  實
一、乙○○曾因犯妨害風化罪，經臺灣高等法院臺中分院判處有期徒刑五月確定，於
    民國八十九年三月三十一日易科罰金執行完畢。詎仍不知悔改，其可得預見收受
    他人存摺及金融卡之人，可能藉該帳戶遂行財產上犯罪之目的，仍基於幫助他人
    詐欺之不確定犯意，於九十一年七月二十四日後之數日，在台中市○○路，將其
    於九十一年七月二十四日所開設之誠泰銀行公益分行第00000000000
    000號帳戶之存摺、金融卡及密碼，提供予「林政金」之成年男子，任由他人
    遂行犯罪。嗣該「林政金」之成年男子或其成年同夥乃於九十一年八月十七日，
    以不詳之電話傳送簡訊至甲○○所使用之0000000000行動電話，內容為：「中信
    科技領獎最後通知恭喜您獲得周年慶贈獎活動認證編號0000000為二獎港幣八萬
    元，請速洽00-0000000，認證活動於八月十九日截止，發訊人000000000000」。
    甲○○即用行動電話與00-0000000聯絡，接電話之小姐表示甲○○確係中獎者，
    請甲○○撥打00-0000000與金控中心陳主任聯絡，甲○○與對方聯絡後，即依對
    方指示操作提款機按鍵，結果其帳戶內轉出新台幣（下同）六十多萬元。九十一
    年八月十九日上午該公司張課長主動打電話給甲○○，向甲○○表示錢可以退還
    ，但要甲○○先加入會員，依臨時會員費係港幣五萬元，甲○○急欲取回六十多
    萬元，遂依指示於八月十九日匯五萬元入郵局帳號00000000000000簡國鵬帳戶、
    八月二十日再匯十七萬五千元入簡國鵬上開郵局帳戶，惟匯完後仍未取回六十多
    萬元，此時有位林副理主動向甲○○表示「妳又中了彩金，彩金金額為二千一百
    六十七萬元，如果願意成為正式會員，需繳交會員費九十萬元，該彩金隨即可依
    數給妳」等語。甲○○為取回已匯出之金額，遂於八月二十三日依指示共匯款六
    十七萬五千元入乙○○上開誠泰銀行公益分行帳戶內，對方並留0000000000後援
    會及00-0000000林副理供甲○○聯絡。嗣甲○○與林副理聯絡後，林副理表示甲
    ○○已成為正式會員，彩金要抽一成給後援會才能發放，甲○○再分別於八月二
    十六日匯三十萬元、八月二十七日匯十五萬元、八月二十九日匯五十五萬元、九
    月二日匯七十七萬七千元、九月四日匯三十九萬元入誠泰銀行中壢分行田文平帳
    戶內。匯完一成彩金後，林副理再佯稱：最後一筆之三十九萬元，係伊代付的，
    被公司吳經理發現，所以沒辦法將彩金轉帳，但如果妳願意依公司規定罰款八十
    萬元，則彩金馬上可撥入云云。甲○○遂緊急籌款，並打電話給吳經理，依指示
    匯八十萬元入聯邦銀行中壢分行官振湘之帳戶內。但匯款後吳經理打電話陳稱，
    八十萬元係港幣不是新台幣，要甲○○再補二百八十萬元差額，因甲○○已沒有
    錢，所以沒有再依指示匯錢。後來00-0000000電話不通，0000000000則轉接至語
    音信箱，甲○○始知受騙。
二、案經法務部調查局航業海員調查處台中站移送臺灣臺中地方法院檢察署檢察官偵
    查後聲請簡易判決處刑。
    理  由
一、訊據上訴人即被告乙○○（下稱被告）固坦承有於九十一年將前揭誠泰銀行公益
    分行帳戶交予「林政金」使用，惟矢口否認有何幫助詐欺之犯行，辯稱：其不知
    帳戶是被拿去詐騙云云。惟查：告訴人甲○○遭人詐欺取財而匯款至被告上開帳
    戶之事實，業據告訴人甲○○於法務部查局航業海員調查處調查員訪談時供述明
    確，復有告訴人甲○○提出之郵政國內匯款執據影本、被告誠泰銀行之存摺存款
    業務往來約定書及存摺存款對帳單等在卷可佐，足認被告上開銀行帳戶業遭人利
    用為詐欺取財工具無訛。按刑法上之故意，分為直接故意（確定故意）與間接故
    意（不確定故意），「行為人對於構成犯罪之事實，明知並有意使其發生者」為
    直接故意。「行為人對於構成犯罪之事實，預見其發生而其發生並不違背其本意
    者」為間接故意；而間接故意與有認識的過失之區別，在於二者對構成犯罪之事
    實雖均預見其能發生，但前者對其發生並不違背其本意，後者則確信其不發生。
    且幫助犯之成立，以行為人主觀上認識被幫助者正欲從事犯罪或係正在從事犯罪
    ，且該犯罪有既遂之可能，而其行為足以幫助他人實現構成要件者，即具有幫助
    故意，並不以行為人確知被幫助者係犯何罪名為必要。至於行為人在正犯實施犯
    罪前為幫助行為者，則構成事前幫助犯。衡諸常情，今日一般人至金融機關如銀
    行、郵局等開設帳戶使用，係極為方便容易且迅速之事，苟有使用金融存款帳戶
    之正當用途，自以使用其本人或可信賴之親友申請之帳戶，最為便利安全，且苟
    非具意圖以他人帳戶從事不法用途，並藉以逃避查緝，自無刊登報紙分類廣告收
    購帳戶使用之理。是依一般人通常之知識經驗，均應知任意提供自己帳戶予無信
    賴關係之他人使用，易致他人藉該帳戶取得不法犯罪所得，且欲以之隱匿帳戶內
    資金之實際取得人之身分，被告對此自難諉為不知。況近來竊車恐嚇取財及利用
    「刮刮樂」等名義詐欺取財之犯罪類型層出不窮，該等犯罪，多數均係利用他人
    帳戶作為恐嚇取財或詐欺所得財物之出入帳戶，並經媒體廣為披載，被告縱使並
    不確知所提供之帳戶，係遭他人用以對特定被害人詐欺取財，亦無法確知取得帳
    戶之人係以何種方法於何時地為詐欺取財之具體內容，惟對於其所提供之上揭帳
    戶，將遭人作為詐欺取財犯行所得財物匯入及提領之工具使用，應有概括之認識
    ，且可預見其發生，竟仍同意提供，顯對帳戶供他人取得不法犯罪所得之用，亦
    不違背其本意，且其無確信帳戶不至遭利用為犯罪之用，仍將帳戶提供他人，足
    認被告係基於幫助犯罪之不確定故意而為之。被告辯以不知用以詐騙云云，不足
    採信。綜上所述，本件事證明確，被告犯行堪予認定。
二、查被告僅係參與提供金融機關帳戶予他人供詐欺取財使用，並無證據證明其有參
    與詐欺取財之行為，或有與本件詐欺取財之詐騙集團之人有詐欺之犯意聯絡，是
    被告基於幫助之意思，參與詐欺取財構成要件以外之行為，為幫助犯。故核被告
    所為，係犯刑法第三十條第一項、第三百三十九條第一項之幫助詐欺取財罪。被
    告曾因犯妨害風化罪，經臺灣高等法院臺中分院判處有期徒刑五月確定，於八十
    九年三月三十一日易科罰金執行完畢等情，有臺灣臺中地方法院檢察署刑案資料
    查註紀錄表及臺灣高等法院被告全國前案紀錄表在卷可按，其於有期徒刑執行完
    畢後之五年內再犯本件有期徒刑以上之罪，為累犯，應依刑法第四十七條規定，
    依法加重其刑。又被告係幫助他人犯詐欺取財罪，為從犯，核其涉案情節遠不若
    正犯為重，爰依刑法第三十條第二項之規定，按正犯之刑減輕之，並依法先加後
    減之。本案經本院審理結果，認第一審判決之認事用法均無不當，且審酌被告提
    供之帳戶僅有一本，雖否認犯罪，惟坦承確有交付「林政金」之人其上開存摺、
    提款卡、密碼之事實，及其犯後態度等一切情狀，認第一審判決被告有期徒刑五
    月，如易科罰金，以三百元折算一日之量刑亦甚妥適。被告之上訴理由略以：其
    不知該帳戶存摺係用於詐欺，且其無法負擔罰金云云，惟查，被告具幫助詐欺取
    財之犯意及犯行已如前敘述，被告猶執前詞，尚難採信，是其上訴為無理由，應
    予駁回。
三、被告經合法傳喚，無正當理由不於審判期日到庭，爰不待其陳述，由檢察官一造
    辯論而為判決。
四、據上論斷，應依刑事訴訟法第四百五十五條之一第三項、第三百七十一條、第三
    百六十八條，判決如主文。
中    華    民    國      九十四      年       六      月     三十    日
                                臺灣臺中地方法院刑事第九庭
                                    審判長法  官  黃 文 進
                                          法  官  陳 如 玲
                                          法  官  曾 佩 琦
右正本證明與原本無異。
不得上訴。
                                          書記官
中    華    民    國      九十四   年       六      月     三十    日
